【裁判字號】    91,訴,3295
【裁判日期】    920430
【裁判案由】    都市計畫法
【裁判全文】
臺北高等行政法院裁定                            九十一年度訴字第三二九五號
    原      告  甲○○
    訴訟代理人  乙○○
    被      告  教育部
    代  表  人  黃榮村部長）.
右當事人間因都市計畫法事件，原告不服行政院中華民國九十一年六月十九日院臺訴
字第０九一００八五二八六號訴願決定，提起行政訴訟，本院裁定如左：
    主      文
原告之訴駁回。
訴訟費用由原告負擔。
    理      由
一、按行政訴訟法第四條第一項規定：人民因中央或地方機關之違法行政處分，認為
    損害其權利或法律上之利益，經依訴願法提起訴願而不服其決定者，得向高等行
    政法院提起撤銷訴訟。而此所謂行政處分，依訴願法第三條第一項規定，係指中
    央或地方機關就公法上具體事件所為之決定或其他公權力措施而對外直接發生法
    律效果之單方行政行為而言。又按「被告官署該項通知，純屬事實之說明，與發
    生具體的法律上效果，直接影響人民權利或利益之單方行政行為，截然不同，不
    得視為行政處分。原告對之提起訴願，自非法之所許。」，行政法院（現改制為
    最高行政法院）五十年度判字第四十六號著有判例。是行政機關所為單純事實之
    敘述（或事實通知）或理由之說明，既不因該項敘述或說明而生何法律上之效果
    者，自非行政處分，人民即不得對之提起訴願，此觀行政法院四十四年度判字第
    十八號、六十二年度裁字第四十一號判例亦明。
二、本件原告於八十九年十二月二十八日以其所有坐落桃園縣龜山鄉○○○段嶺頭小
    段一六八、一六九之一、一六九之二、一六九之三、一七０、一七一、一七一之
    一、一七一之二、一七一之三、一七一之四、一七一之五、一七二、一七四、二
    一九、二一九之一及二一九之二地號等十六筆土地及地上物，因教育部辦理中正
    運動公園工程，報經行政院六十五年十月十八日台內地字第七０五五五四號函核
    准徵收，惟系爭土地當時列為林口特定區都市計畫區內之農業區，依行為時都市
    計畫法第五十二條規定不得徵收，且司法院大法官會議釋字第五一三號已有徵收
    無效之解釋，請即返還土地及賠償損失等語，向被告陳情，經被告於九十年一月
    十日以台（九０）體字第九００００三八九號書函復略以已函轉內政部處理中等
    語。嗣原告認被告未依法辦理其陳情，乃於九十年十一月十二日向內政部提起訴
    願，經內政部移由行政院審理。被告於九十年十一月二十一日以台九０體字第九
    ０一六六二七七號書函復原告，略以本案經桃園縣政府九十年十一月十二日九十
    府地用字第二二二二二０號函檢送原告分別於六十六年八月十八日及六十六年九
    月六日領取中正運動公園徵收土地業戶具領補償費聯單，金額分別為新台幣（下
    同）二百五十二萬二千一百六十元及六百萬元，自不應再有後續補償問題等語。
    原告對被告上開書函表示不服，提出訴願補充理由書，遭訴願不受理之決定，遂
    向本院提起行政訴訟。
三、經查被告九十年十一月二十一日台九０體字第九０一六六二七七號函，僅係就原
    告申請系爭十六筆土地予以發還或補償一案為說明，究其內容乃單純之敘述，尚
    不對外發生准駁之法律上效果，即難謂其屬行政處分性質。訴願決定以上開函非
    屬行政處分，以程序不合而予以不受理，揆諸首揭法條規定及判例，並無不合，
    原告復提起行政訴訟，顯非合法，應予駁回。又本件訴訟既不合法，其實體上之
    主張即無庸審酌，併此敘明。
四、依行政訴訟法第一百零七條第一項第十款、第一百零四條、民事訴訟法第九十五
    條、第七十八條，裁定如主文。
中      華      民      國    九十二    年      四      月     三十     日
                            臺 北 高 等 行 政 法 院  第 四 庭
                                           審 判 長  法    官  鄭忠仁
                                                     法    官  楊莉莉
                                                     法    官  林育如
右為正本係照原本作成。
如不服本裁定，應於送達後十日內向本院提出抗告狀（須按他造人數附繕本）。
中      華      民      國    九十二    年      五      月      二      日
                                                     書 記 官  林如冰


司法院資訊處製作；財團法人民間司法改革基金會備份。
